【裁判字號】    90,訴,322
【裁判日期】    900321
【裁判案由】    違反槍砲彈藥刀械管制條例
【裁判全文】
臺灣高雄地方法院刑事判決                            九十年度訴字第三二二號
    公  訴  人  臺灣高雄地方法院檢察署檢察官
    被      告  甲○○
    指定辯護人  本院公設辯護人乙○○
右列被告因違反槍砲彈藥刀械管制條例案件，經檢察官提起公訴（八十九年度偵字第
二二八六七號），本院判決如左：
    主  文
甲○○未經許可，持有可發射子彈具有殺傷力之改造手槍，處有期徒刑壹年陸月，併
科罰金新台幣捌萬元，罰金如易服勞役，以參佰元（即新台幣玖佰元）折算壹日，扣
案之改造左輪手槍壹支沒收；又未經許可，製造子彈，處有期徒刑壹年貳月，併科罰
金新台幣捌萬元，罰金如易服勞役，以參佰元折算壹日，扣案之子彈拾肆顆均沒收。
應執行有期徒刑貳年陸月，併科罰金新台幣拾伍萬元，罰金如易服勞役，以參佰元（
即新台幣玖佰元折算壹日），扣案之改造左輪手槍壹支及子彈拾肆顆均沒收。
    事  實
一、甲○○曾有殺人未遂、竊盜、感訓處分之前科，詎不知悔改，復於民國八十年間
    某日，在高雄市○○路米老鼠玩具店，以新台幣（下同）一萬元購得具有殺傷力
    可發射子彈之改造左輪手槍一支及玩具子彈二十顆，嗣於八十八年三月間，在其
    高雄市三民區○○○路二五之十三號住處，未經許可，改造上述二十顆子彈底火
    使具有殺傷力，放置在其上址住處，而未經許可持有上述槍彈。嗣於八十九年十
    月九日晚上十一時許，在高雄市前金區○○○路一九五號（熱海別館九０二室）
    ，為警查獲，並扣押該改造左輪手槍及子彈五顆，於八十九年十月一日一時許，
    帶同警方至其上址住處，扣得子彈十五顆。
二、案經高雄市政府警察局報請台灣高雄地方法院檢察署檢察官偵查起訴。
    理  由
一、右揭事實訊據被告甲○○坦承不諱，並有扣案之上述改造左輪手槍一支及子彈二
    十顆可資佐證，前開改造左輪手槍及子彈經送內政部警政署刑事警察局鑑驗結果
    ，認改造左輪手槍一支，係由玩具手槍轉輪手槍支金屬槍身、槍管及土造轉輪彈
    倉組合而成之改造手槍，經檢視，槍管已暢通，機械性能良好，可擊發適用子彈
    ，認具殺傷力；送鑑子彈二十顆，認均係由玩具子彈改造而成（具直徑約9 mm之
    金屬彈頭），採樣六顆試射，均可擊發，認均具有殺傷力等情，有該局出具之八
    十九年十一月七日刑鑑字第一六八八０五號鑑驗通知書一紙附卷可稽，罪證明確
    ，被告犯行堪以認定。
二、核被告所為係犯槍砲彈藥刀械管制條例第十一條第四項之未經許可，持有可發射
    子彈具有殺傷力之改造手槍罪及同法第十二條第一項之未經許可，製造子彈罪。
    查被告於偵查中（見偵查卷第十五頁背面）及本院審理時均供稱係於八十八年三
    月間改造子彈，公訴意旨認被告係於八十年間改造子彈，而犯修正前同條例第十
    一條第一項之罪，尚有未洽。被告製造子彈後而持有子彈，持有之低度行為應為
    製造之高度行為所吸收，不另論罪。被告所犯上開二罪間，犯意各別，罪名互異
    ，應予分論併罰。爰審酌被告曾有如事實欄所示之犯罪紀錄，有本院被告院內索
    引卡紀錄表、台灣高等法院被告全國前案紀錄表足憑，素行不良，其未經許可，
    持有上開具殺傷力之改造手手槍，及改造並持有具殺傷力之子彈二十顆，對於社
    會治安造成威脅，惟其犯後坦承罪行，態度難謂不佳等一切情狀，分別量處如主
    文所示之刑，並定其應執行之刑，及諭知罰金如易服勞役之折算標準，以資懲儆
    。再按犯第十一條及第十二條第一項至第三項之罪，經判處有期徒刑者，應於刑
    之執行完畢或赦免後，令入勞動場所，強制工作，其期間為三年，固為上揭條例
    第十九條第一項所明定。上開法條規定，所謂令入勞動場所，強制工作，本屬義
    務宣告。惟依司法院大法官會議釋字第四七一號解釋意旨，認依槍砲彈藥刀械管
    制條例第十九條第一項規定，不問對於行為人有無預防矯治其社會危險性之必要
    ，一律宣告強制工作三年，不符憲法有關比例原則規定，應自該號解釋公布之日
    即八十七年十二月十八日起不予適用。是參照上開解釋意旨，被告觸犯持有改造
    手槍及製造子彈行為，應否令入勞動場所，強制工作之宣告，須符合憲法上關於
    比例原則規定，即行為人違反槍砲彈藥刀械管制條例之行為，應具有預防矯治其
    社會危險性之必要。從而，依解釋意旨觀之，上揭條例第十九條第一項規定，已
    非屬純粹義務宣告甚明。查本件被告固有如事實欄所示之犯罪紀錄，品行尚非良
    好，惟被告持有上開改造手槍及改造子彈，並未持以犯罪或具有犯罪目的，則被
    告之行為尚不具備預防矯治其社會危險性之必要，依上開解釋意旨，自無須諭知
    被告應於刑之執行完畢或赦免後，令入勞動場所，強制工作三年。扣案之改造左
    輪手槍一支及子彈十四顆，均屬違禁物，應依刑法第三十八條第一項第一款規定
    宣告沒收。至於扣案子彈六顆業經用於鑑定試射，已不具殺傷力，非屬違禁物，
    爰不予宣告沒收。
據上論斷，應依刑事訴訟法第二百九十九條第一項前段，槍砲彈藥刀械管制條例第十
一條第四項、第十二條第一項，刑法第十一條前段、第五十一條第五款、第七款、第
四十二條第二項、第三十八條第一項第一款，罰金罰鍰提高標準條例第二條，判決如
主文。
本案經檢察官李靜文到庭執行職務。
中      華      民      國      九十      年    三      月    二十一    日
                                  臺灣高雄地方法院刑事庭
                                      法  官    郭錦茂
右正本證明與原本無異。
如不服本判決，應於判決送達後十日內，向本院提出上訴狀。
                                      書記官    王世雄
中    華    民    國      九十      年      三      月      二十七      日
附錄本判決論罪法條：
槍砲彈藥刀械管制條例第十一條第四項：
  未經許可，持有、寄藏或意圖販賣而陳列第一項所列槍砲者，處一年以上七年以下
  有期徒刑，併科新台幣七百萬元以下罰金。
槍砲彈藥刀械管制條例第十二條第一項：
  未經許可，製造、販賣或運輸子彈者，處一年以上七年以下有期徒刑，併科新台幣
  五百萬元以下罰金。


司法院資訊處製作；財團法人民間司法改革基金會備份。
